台灣板橋地方法院刑事判決　　　　　　　　　　　　九十一年度訴字第一三四七號
　　公　訴　人　台灣板橋地方法院檢察署檢察官
　　被　　　告　乙○○
　　選任辯護人　莫家駿　律師
右列被告因偽造有價證券案件，經檢察官提起公訴（九十年度偵字第一五一六八號）
，甲○判決如左：
    主  文
乙○○意圖供行使之用，而偽造有價證券，處有期徒刑壹年捌月。偽造之支票號碼Ｃ
Ａ0000000，發票日為中華民國八十九年九月三十日，付款銀行為台北銀行長
安分行，發票人為陳振坤，金額為新台幣拾柒萬零壹佰肆拾伍元正之支票壹紙沒收
。
    事  實
一、乙○○前於民國（下同）八十九年七月間受僱於「基泰公寓大廈管理維護股份有
    限公司」（下稱基泰公司），分派至台北縣三重市○○街六十二巷一號「昇陽大
    院社區」擔任總幹事乙職，竟將所代收社區之管理費、車輛清潔費共計新台幣（
    下同）三十七萬九千九百八十八元予以侵占入己（所犯侵占罪，業經台灣高等法
    院判處有期徒刑六月確定）。乙○○嗣因該社區主任委員交接，惟恐其侵占犯行
    為人查覺，竟另行起意，於八十九年九月間，經由報紙所刊登之小廣告，以報載
    之電話與姓名年籍不詳之成年人聯絡，二人約定於台北縣三重市○○街某處交易
    ，乙○○乃以二千元之代價向該姓名年籍不詳之成年人購買原僅載有發票人為陳
    振坤，付款人為台北銀行長安分行及支票號碼為ＣＡ0000000之支票乙紙
    （即俗稱芭樂票），其明知未經發票人陳振坤之同意或授權，竟意圖供行使之用
    ，於上揭交易地點在該姓名年籍不詳之成年人所駕之車內，自行填寫發票日期為
    八十九年九月三十日及金額為三十七萬零一百四十五元，而予以偽造支票。其後
    ，乙○○並將上開偽造之支票存入位於台北縣三重市○○街六十二巷一號昇陽大
    院社區所有之華南銀行三重分行之000000000000號帳號內以行使之
    ，嗣於同年九月三十日因存款不足而未獲兌現。嗣於九十年四月二十四日甲○另
    案審理業務侵占案件時自陳上開犯行，始查悉上情。
二、案經台灣高等法院移送台灣板橋地方法院檢察署檢察官偵查起訴。
    理  由
一、訊據被告乙○○對於上揭時、地向姓名年籍不詳之成年人購買俗稱芭樂票之支票
    乙紙，並於支票上自行填寫金額為三十七萬零一百四十五元，復將之存入昇陽大
    院社區於華南銀行三重分行帳戶內之事實坦白承認，並有被告偽造之支票乙紙附
    卷可佐。至被告及其辯護人於審理時辯以：支票上之發票日期係由出賣該支票之
    姓名年籍不詳之成年人所書寫，及伊係經發票人之概括授權方自行填寫金額，伊
    並非偽造有價證券；又伊係主動向法官坦承犯行，應符合自首之規定及伊偽造有
    價證券與之前所犯業務侵占罪，二者有方法、結果之牽連關係云云；惟查：
    （一）被告於甲○另案審理時供承：「‧‧‧只有發票人有蓋章，其他都是我自
          己填的」（見甲○九十年度易字第一三八二號刑事卷第二十二）。又被告
          向姓名年籍不詳之成年人購買俗稱芭樂票之支票，其目的在於掩飾自己擔
          任社區總幹事乙職侵占社區管理費與車輛清潔費之犯行。故被告購買該紙
          支票，欲在支票上填載之金額為何及何時可由持票人提示等細節，應屬被
          告知之最稔，是被告既已自承其確係自行填寫金額，則斷無復由他人填寫
          發票日期之理！又被告於甲○審理時亦供承，係經由報紙所刊登之廣告向
          姓名年籍不詳之成年人以二千元之代價，購得該紙未載金額之支票。蓋依
          常情而言，二人間倘無相當之對價或彼此情誼深厚，實無不具原因即代他
          人給付金錢之理，而被告自承與發票人陳振坤既不認識又無任何往來；況
          被告購得該紙支票僅花費二千元，與被告於所購得之支票上填載三十七萬
          零一百四十五元之金額，二者顯不相當，被告焉有不知該紙支票日後無法
          兌現之理。故所辯係經發票人概括授權云云，顯屬卸諉之詞。
    （二）按所謂自首，係指對於未發覺之罪，而向有偵查犯罪職權之公務員，陳述
          自己犯罪之事實，並願接受裁判，始得依刑法第六十二條減輕其刑。而本
          件被告係於甲○審理業務侵占案件時，向承審法官陳述上開偽造支票之犯
          罪事實，然承審法官並非有偵查犯罪之職權，故與刑法第六十二條自首之
          要件不合。
    （三）又牽連犯之裁判上一罪，係指犯一罪而其方法或結果之行為復犯他罪，即
          所犯之罪與另犯之罪，彼此有方法目的或結果原因之牽連關係者始足當之
          。次查；本件被告於甲○另案審理時經法官以後來你為何把支票存入又跳
          票等情訊問被告，而被告答稱：「二個主委交接，為了帳面好看，這張票
          是我花二千元買來的」（見甲○九十年度易字第一三八二號刑事卷第十九
          頁）。足見被告於為侵占之犯行時，並非以偽造本件有價證券作為方法或
          原因，實係被告於遂行前揭侵占之犯行後，因社區主任委員交接，恐查帳
          時查覺其侵吞社區之管理費用，乃另行起意而為本件偽造有價證券之犯罪
          。
    綜上所述，足見被告所辯各節，要屬飾卸之詞，顯不足採。罪證明確，被告犯行
    洵堪認定。
二、核被告所為，係犯刑法第二百零一條第一項偽造有價證券罪。又被告偽造完成後
    復存入昇陽社區於華南銀行三重分行帳戶內予以行使，其行使之低度行為，應為
    其偽造之高度行為所吸收，應不另論罪。又被告固係侵吞社區管理費用，為免他
    人查覺，而罹此重典，然所偽造有價證券之金額即為其侵吞之金額及所偽造有價
    證券之張數亦僅有一張，情輕法重，依客觀情狀顯堪憫恕，是甲○認處法定最低
    度刑猶嫌過重，故依刑法第五十九條之規定減輕其刑。爰審酌被告之品行、智識
    程度以及被告犯罪後坦承犯行深具悔意等一切情狀，量處如主文所示之刑，以示
    懲儆。至被告偽造之支票號碼ＣＡ0000000，發票日為八十九年九月三十
    日，付款銀行為台北銀行長安分行，發票人為陳振坤，金額為三十七萬零一百四
    十五元之支票乙紙，應依刑法第二百零五條之規定宣告沒收。
據上論斷，應依刑事訴訟法第二百九十九條第一項前段，刑法第二百零一條第一項、
第二百零五條、第五十九條，罰金罰鍰提高標準條例第一條前段，判決如主文。
本案經檢察官鄧媛到庭執行職務
中    華    民    國    九   十   一    年    九    月    十    三      日
                                 台灣板橋地方法院刑事第二庭
                                     法  官  潘  長  生
右正本證明與原本無異。
如不服本判決，應於判決送達後十日內向甲○提出上訴狀 (應附繕本) ，上訴於
臺灣高等法院。
                                     書記官  王  增  華
中      華      民      國      九 十 一      年    九    月  十  六    日
附錄本案論罪科刑法條
刑法第二百零一條：
意圖供行使之用，而偽造、變造公債票，公司股票或其他有價證券者，處三年以上十
年以下有期徒刑，得併三千元以下罰金。
行使偽造、變造之公債票、公司股票或其他有價證券或意圖供行使之用收集或交付於
人者，處一年以上七年以下有期徒刑，得併科三千元以下罰金。
